臺灣臺北地方法院交通事件裁定　　　　　　　　　　九十一年度交聲字第七號
　　異議人即
　　受處分人　甲○○
右列異議人即受處分人因違反道路交通管理處罰條例案件，對於臺北市交通事件裁決
所中華民國九十一年三月十四日所為之處分（原處分案號：北市裁三字第裁２０－Ｃ
Ｇ0000000號），聲明異議，本院裁定如左：
    主      文
原處分撤銷。
甲○○汽車駕駛人，行車速度超過規定之最高時速二十公里，處罰鍰新臺幣壹仟玖佰
元，記違規點數壹點。
    理      由
一、按行車速度，依標誌之規定，無標誌者，在市區道路，時速不得超過五十公里，
    道路交通安全規則第九十三條第一項第一款定有明文，又汽車駕駛人，行車速度
    超過規定之最高時速者，處新臺幣（下同）一千二百元以上二千四百元以下罰鍰
    ，道路交通管理處罰條例第四十條第一項定有明文，且駕駛汽車違反道路交通管
    理處罰條例第四十條第一項，超過規定之最高時速二十公里者，至少應處罰鍰一
    千九百元，違反道路交通管理事件統一裁罰基準及處理細則第二條及其附件統一
    裁罰基準表，亦有規定，而汽車駕駛人駕駛汽車違反道路交通管理處罰條例第四
    十條第一項規定者，除應依該條所規定之罰鍰處罰外，並予記違規點數一點，道
    路交通管理處罰條例第六十三條第一項第一款亦定有明文。又逕行舉發違反道路
    交通管理事件，經汽車所有人依通知單之應到案日期前到案，並告知違規駕駛人
    姓名、身分證統一編號及住址者，處罰機關應即另行通知違規駕駛人到案依法處
    理；逾應到案日期，處罰機關應依道路交通管理處罰條例第八十五條第三項規定
    處罰該汽車所有人，違反道路交通管理事件統一裁罰基準及處理細則第二十四條
    亦定有明文，易言之，如汽車駕駛人在道路超速行駛，為警當場攔停者，處罰機
    關固應處罰汽車駕駛人，惟若舉發機關並非當場對該部汽車攔停，而係依違反道
    路交通管理事件統一裁罰基準及處理細則第二十三條第一項第五款規定以科學儀
    器取得違規證據資料（如照相機或測速器）逕行舉發者，此際舉發機關只能依上
    開處理細則第二十三條第二項規定對汽車所有人為掣單舉發，而如汽車所有人在
    舉發通知單所載應到案日期前到案，並告知處罰機關該名超速駕駛之汽車違規駕
    駛人姓名、身分證統一編號及住址者，處罰機關應即依前開細則第二十四條規定
    處罰該名違規駕駛人，而如汽車所有人未於應到案日期前到案或雖於應到案日期
    前到案，而未告知處罰機關實際違規駕駛人者，處罰機關仍應依道路交通管理處
    罰條例第八十五條第三項「本條例關於車輛駕駛人之處罰，如應歸責於車輛所有
    人者，處罰車輛所有人。」規定，對車輛所有人加以處罰。
二、本件受處分人即異議人甲○○所有車號ＣＩ—９７２１號自用小客車，於八十九
    年七月一日十五時十九分許，行經臺北縣新店市○○路○段往臺北方向行駛，該
    址當時之時速限制為四十公里，受處分人所有該部車號汽車以六十一公里之速度
    超速行駛，超速二十公里，而為設於路旁固定桿相機以拍照方式取證，嗣臺北縣
    警察局（以下稱舉發機關）交通分隊員警以該部車號汽車有違反道路交通管理處
    罰條例第四十條第一項規定之行為逕行掣單舉發，嗣將舉發通知單送達汽車所有
    人後，汽車所有人於舉發通知單上所載應到案日期前向原處分機關提出申訴，明
    白告知原處分機關當時違規駕駛人為本件異議人即受處分人，經原處分機關請原
    舉發機關調查結果，仍認受處分人確有駕駛汽車有於前揭時地超速行駛，超過規
    定最高時速二十公里之行為，原處分機關乃依道路交通管理處罰條例第四十條第
    一項、第八十五條第三項，及違反道路交通管理事件統一裁罰標準及處理細則第
    二十四條規定於九十一年三月十四日從輕裁處異議人罰鍰一千二百元。
三、受處分人所提出之聲明異議狀意旨略以：（一）舉發時地之高架橋路段，未設置
    限速及前有雷達測速之警告標誌，本件舉發有違罪刑法定主義；（二）雷達測速
    器材須經中央標準局檢驗，法院公證合格，否則不具合法公信力云云，本件陷阱
    埋伏舉發為能事，老百姓民脂民膏繳稅供養，如此本末倒置之作為令人情何以堪
    。經查：（一）本件舉發機關係以設於道路旁之固定桿測速照相機，當有汽車超
    速行駛經過該處，該測速器即會受感應而拍照採證（詳後述），受處分人對於逕
    行舉發之相關規定，未詳其實，指摘舉發機關「以陷阱埋伏舉發為能事」云云，
    深有誤會，此部分之異議意旨毫無可採；（二）而道路交通安全規則第九十三條
    第一項第一款關於行車速度規定，係於九十年五月三十日方修正為汽車在市區道
    路行駛時，其行車速度原則上係依標誌或標線之規定，無標誌或標線者，在市區
    道路其時速不得超過五十公里，且於同年六月一日開始施行，易言之，在九十年
    五月三十日前，汽車在市區道路行駛，如無標誌或標線規定行車速度，其速限仍
    為四十公里，嗣修法後始放寬十公里而為時速五十公里，舉發機關經原處分機關
    函請查處之回函已經查明該址於案發時之速限制確為四十公里無訛，有舉發機關
    八十九年十月十六日八九北警交字三八０七三號函影本、舉發機關交通隊八十九
    年十月十六日八九北警交字第三八０七二號函，附卷可參；（三）抑有進者，交
    通警察掣單舉發違反道路交通管理處罰條例所列之違規事實，本質上為行政處分
    ，係公務員基於職務上權力，依法就特定具體事件所為具公法上效果之單方面行
    政行為，基於公務員為公法上行為具有公信力之原則，該行政行為當可被推定為
    真正，其據以依法處分之事實認定亦為正確無誤，而舉發機關於舉發時地所攝超
    速案件，確可清晰辨認本件被舉發汽車之車牌號碼，異議意旨空言在案發時地並
    未違規云云，卻未舉證以實其說，其論旨即無可採信；（四）再以，受處分人於
    本件舉發時地，確有駕駛汽車時速六十一公里超速行駛之違規事實，有採證相片
    一幀附卷可稽，由該張採證相片可以清楚看見受處分人所有被舉發汽車確有超速
    行駛之違規事實，且依本院審理違反道路交通管理處罰條例聲明異議案件之職務
    上所知悉事項，設於道路旁之固定桿測速照相機，當有汽車超速行駛經過該處，
    該測速器即會受感應而拍照採證，本件舉發地點與舉發機關所使用其他測速照相
    設備即線圈固定桿係經原製造國標準局檢驗合格，已符合國際檢驗標準，其偵測
    速率誤差於時速一百五十公里以下時不大於一公里，於一百五十公里以上時不大
    於二公里，及本件舉發地點所設測速照相設備為線圈感應式闖紅燈、測速照相設
    備，不屬交通部所管理專用電信範疇，無庸領用國內執照，另以定期由廠商保養
    檢查方式確保設備之準確度，其舉發事實，即無可疑，至於異議意旨所指該等器
    材需「法院公證」一節，不僅本院於職務上未有所聞，且此種器材之檢驗、管理
    ，並非法院業務，異議意旨此節，應係異議人自行創發之理論，亦非可採；（五
    ）舉發時地之高架橋路段，不論是否確有設置限速及前有雷達測速之警告標誌，
    不僅因本件並非刑事案件，而與罪刑法定主義無涉，且查凡屬曾經合法考領駕駛
    執照之好國民，均深知守法精神之可貴，異議人在道路上駕駛交通工具，即應遵
    守駕駛汽車之交通規則，至於警員是否在場，有無警告標誌，在所不論，異議人
    今後宜知恥知病，詳讀交通規則，再行上路，以免造成其他守法用路人之危險或
    困擾。受處分人確有在本件舉時地超速行駛，並超過規定最高時速二十公里之違
    規行為，堪以認定。
四、綜上所述，受處分人確有在舉發時地超速行駛，且超過規定最高時速二十公里之
    違規行為，從而原處分機關依前揭道路交通管理處罰條例第四十條第一項、第八
    十五條第三項，及違反道路交通管理事件統一裁罰基準及處理細則第二十四條規
    定從輕裁處異議人罰鍰一千二百元，固非無見，惟按行車速度，依標誌之規定，
    無標誌者，在市區道路，時速不得超過五十公里，道路交通安全規則第九十三條
    第一項第一款定有明文，又汽車駕駛人，行車速度超過規定之最高時速者，處一
    千二百元以上二千四百元以下罰鍰，道路交通管理處罰條例第四十條第一項固有
    明文，但駕駛汽車違反道路交通管理處罰條例第四十條第一項，超過規定之最高
    時速二十公里者，至少應處罰鍰一千九百元，違反道路交通管理事件統一裁罰基
    準及處理細則第二條及其附件統一裁罰基準表，亦有規定，而汽車駕駛人駕駛汽
    車違反道路交通管理處罰條例第四十條第一項規定者，除應依該條所規定之罰鍰
    處罰外，並予記違規點數一點，道路交通管理處罰條例第六十三條第一項第一款
    亦定有明文，受處分人倖獲原處分機關從輕量處最輕罰鍰，且未予記違規點數一
    點之處分，與前揭規定即有未符，猶執陳詞，前來異議，雖無理由，然因原處分
    有上開違法之處，本院應撤銷原處分機關裁決，依道路交通管理處罰條例第四十
    條第一項規定，及同條例第六十三條第一項第一款第八十五條第三項及道路交通
    管理事件統一裁罰基準及處理細則第二十四條規定，另為裁處受處分人罰鍰一千
    九百元及記違規點數一點如主文第二項所示，以資適法。
五、據上論斷，應依道路交通案件處理辦法第二十條前段，裁定如主文。
中      華      民      國    九十一    年      九      月    二十七    日
                                    臺灣臺北地方法院交通法庭
                                        法  官  黃程暉
右正本證明與原本無異
如不服本裁定應於送達後五日內向本院提出抗告狀
                                        書記官  張華瓊
中      華      民      國    九十一    年      十      月      一      日
